臺灣高等法院刑事判決
111年度上訴字第2512號
上  訴  人  臺灣新竹地方檢察署檢察官
被      告  郭楊博皓



            謝昀碩  


上列上訴人因被告違反洗錢防制法等案件，不服臺灣新竹地方法
院111年度金訴字第39號，中華民國111年4月29日第一審判決（
起訴案號：臺灣新竹地方檢察署110年度偵字第12163號、第1316
3號、第13702號；移送併辦案號：111年度偵字第3785號、第368
8號、第4133號），提起上訴，本院判決如下：
    主  文
原判決關於郭楊博皓宣告刑暨附條件緩刑宣告部分撤銷。
郭楊博皓幫助犯洗錢防制法第十四條第一項之一般洗錢罪，處有
期徒刑參月，併科罰金新臺幣伍萬元，罰金如易服勞役，以新臺
幣壹仟元折算壹日。
其他上訴駁回。
    事實及理由
一、本案審理範圍：
　㈠按民國110年6月16日修正公布、同月18日施行之刑事訴訟法
    第348條規定「（第1項）上訴得對於判決之一部為之。（第
    2項）對於判決之一部上訴者，其有關係之部分，視為亦已
    上訴。但有關係之部分為無罪、免訴或不受理者，不在此限
    。(第3項）上訴得明示僅就判決之刑、沒收或保安處分一部
    為之」。本案係於上開規定修正施行後之111年7月12日繫屬
    本院，有本院收文戳章在卷可稽（見本院卷第3頁），是本
    案上訴之效力及範圍，即應依現行刑事訴訟法第348條之規
    定判斷。又上訴人之上訴範圍，如已經上訴審曉諭釐清係僅
    就刑之量定部分提起上訴，則其上訴效力自不及於第一審所
    認定之犯罪事實，此乃屬固有之上訴覆審制之例外規定（最
    高法院111年度台上字第2340號判決意旨參照）。故上訴人
    若就判決刑之一部提起上訴，該案件雖尚未確定，但因此時
    被告之犯罪事實已非二審法院之審理範圍，縱使被告尚有其
    他實質上或裁判上一罪關係之犯罪事實未經審判，且經檢察
    官移送併辦，因該實質上或裁判上一罪關係之犯罪事實，與
    經原審判決認定並確定之犯罪事實係屬同一案件，參酌刑事
    訴訟法第302條第1款「同一案件已經法院判決認定並確定之
    犯罪事實，即不得再予重複審理」之立法意旨與精神，二審
    法院就該部分移送併辦之犯罪事實，自不得併予審理，而應
    退由檢察署由檢察官另為適法之處理。　　
　㈡本案檢察官於上訴書明示記載僅就原判決之量刑提起上訴（
    見本院卷第27頁至第28頁），於臺灣新竹地方檢察署（下稱
    新竹地檢署）檢察官以111年度偵字第6491號、第7561號、
    第9364號移送併辦，由本院於111年7月21日收受，並於111
    年8月17日準備程序曉諭檢察官陳述上訴意旨時，檢察官仍
    主張「原判決量刑過輕不當，理由詳如上訴書所載」（見本
    院卷第75頁至第77頁、第95頁），可見本件檢察官應僅係針
    對原判決刑之量定部分提起上訴，檢察官未表明上訴之犯罪
    事實、所犯法條及沒收部分則不屬本院審判範圍，本判決關
    於此部分之認定，均逕引用原判決所記載之事實、證據及理
    由（如附件）。至檢察官於111年11月9日本院審理時雖改主
    張「因地檢署有移送併辦意旨，為原審未及審酌，一併補充
    為上訴理由，即對於原審判決全部提起上訴」等語（見本院
    卷第200頁），然檢察官既未於上訴期間屆滿前對原判決認
    定之犯罪事實及罪名提起上訴，該部分並非本院審判範圍如
    前述，檢察官於本院審理時始另主張擴張上訴範圍，於法無
    據，不足變更原上訴範圍，合先敘明。
二、檢察官上訴意旨略以：被告郭楊博皓、謝昀碩雖與告訴人林
    慶福達成和解，但尚未與告訴人林峻鋒、卓思妤、黃鈺評、
    李淑菁、李宛珊及被害人陳麗蘭達成和解並賠償渠等損失，
    尚未和解部分之告訴人及被害人所受損害共新臺幣（下同）
    56萬8000元，損害非輕，原審量刑實屬過輕，諭知緩刑亦有
    不當等語。
三、經查：
  ㈠原判決認定被告郭楊博皓、謝昀碩所為，均係犯刑法第30條
    第1項前段、第339條第1項幫助詐欺取財罪及刑法第30條第1
    項前段、洗錢防制法第14條第1項幫助洗錢罪，為想像競合
    犯，各從一重之幫助洗錢罪處斷，並均依刑法第30條第2項
    幫助犯之減刑規定、洗錢防制法第16條第2項偵查或審判中
    自白之減刑規定，遞減其刑，核此部分於法並無不合。
　㈡撤銷改判部分：
  ⒈原審以被告郭楊博皓罪證明確，予以論罪科刑，固非無見，
    惟查：
　⑴被告郭楊博皓前未曾因故意犯罪受有期徒刑以上刑之宣告，
    雖有本院被告前案紀錄表可參，且其於原審審理期間已坦認
    犯行，並與告訴人林慶福以46萬元達成調解，約定自111年4
    月28日起至114年4月28日止，按月於每月28日前給付1萬200
    0元，於114年5月28日前給付1萬6000元（見臺灣新竹地方法
    院111年度金訴字第39號卷〈下稱金訴卷〉第133頁、第137頁
    ），然嗣後卻僅匯款1萬2000元一次予告訴人林慶福，對於
    告訴人林慶福之聯繫完全置之不理，業經告訴人林慶福陳報
    在卷（見本院卷第87頁），尚難認其確有履行調解條件之真
    意，量刑基礎即有變更，且觀其於本院審理期間又始終無正
    當理由未到庭之犯後態度（見本院卷第93頁、第195頁），
    實難僅憑其於原審供承上情，即認其確有悔悟之意，亦無從
    認定其所受刑之宣告有暫不執行為適當之情，故本院認不宜
    對被告郭楊博皓為緩刑之宣告。
　⑵原判決未及審酌上情，僅量處被告郭楊博皓有期徒刑3月，併
    科罰金3萬元，及諭知以1000元折算1日之易服勞役折算標準
    ，另以被告郭楊博皓符合刑法第74條第1項第1款之形式要件
    ，且其犯後坦承犯行，堪認具有悔意，復已與告訴人林慶福
    達成調解，即認所宣告之刑以暫不執行為適當，而依上開規
    定諭知緩刑4年，並依刑法第74條第2項第3款規定，命被告
    郭楊博皓於緩刑期間內履行前開調解條件，尚有未恰。檢察
    官就被告郭楊博皓部分以原審量刑過輕、諭知附條件緩刑不
    當為由提起上訴，為有理由，自應由本院就此部分予以撤銷
    改判。
　⒉爰以行為人之責任為基礎，審酌被告郭楊博皓於行為時為年
    約23歲之成年人，正值青壯，於現今詐騙風氣盛行之時，應
    有相當之智識能力可預見如將個人所使用之帳戶交付予他人
    ，恐淪為詐欺等財產犯罪之工具，且可能幫助掩飾或隱匿他
    人因犯罪所得財物，致使被害人及警方追查無門，卻猶交付
    之，使如原判決附表一所示之告訴人及被害人因遭詐騙，而
    受有財物上之損失，是被告郭楊博皓交付帳戶之行為實已助
    長詐騙財產犯罪之風氣，且使執法人員難以追查詐騙人士之
    真實身分，導致犯罪橫行，行為自有不該，其犯後雖已坦認
    犯行，並與告訴人林慶福達成調解，但未依約履行調解條件
    ，亦未與告訴人林峻鋒、卓思妤、黃鈺評、李淑菁、李宛珊
    及被害人陳麗蘭達成調解，致渠等所受損失未能獲得完全彌
    補，併參告訴人林峻鋒、卓思妤、李淑菁、李宛珊、林慶福
    之意見（見金訴卷第27頁至第31頁、第97頁、第111頁至第1
    13頁、第134頁、本院卷第87頁、第143頁），兼衡被告郭楊
    博皓犯罪之動機、目的、手段、自陳之智識程度與家庭經濟
    生活狀況（見金訴卷第133頁）等一切情狀，就其所為犯行
    量處如主文第2項所示之刑，及就併科罰金部分諭知易服勞
    役之折算標準，以示懲儆。
　㈢上訴駁回部分：
　⒈按量刑之輕重，係屬事實審法院得依職權自由裁量之事項，
    苟已斟酌刑法第57條各款所列情狀，而未逾越法定刑度，不
    得遽指為違法（最高法院72年台上字第6696號判決意旨參照
    ）。且法院對於被告為刑罰裁量時，必須以行為人之罪責為
    依據，而選擇與罪責程度相當之刑罰種類，並確定與罪責程
    度相稱之刑度。縱使基於目的性之考量，認定有犯罪預防之
    必要，而必須加重裁量時，亦僅得在罪責相當性之範圍內加
    重，不宜單純為強調刑罰之威嚇功能，而從重超越罪責程度
    為裁判，務求「罪刑相當」。且在同一犯罪事實與情節，如
    別無其他加重或減輕之原因，下級審量定之刑，亦無過重或
    失輕之不當情形，則上級審法院對下級審法院之職權行使，
    原則上應予尊重（最高法院85年度台上字第2446號判決意旨
    參照）。
　⒉原審以被告謝昀碩罪證明確，論處上開罪名，並審酌被告謝
    昀碩提供金融帳戶予真實年籍姓名不詳之人使用，而幫助詐
    欺、洗錢，增加被害人等尋求救濟及治安機關查緝犯罪之困
    難，且因其提供帳戶使被害人等受騙匯入之款項，經提領後
    即難以追查犯罪所得去向，而得以切斷特定犯罪所得與犯罪
    行為人間之關係，致使被害人等難以向施行詐術者求償，助
    長詐欺犯罪之猖獗、危害國內金融交易秩序，所為本應非難
    ，惟念其已坦承犯行之犯後態度，兼衡其自述之智識程度及
    家庭經濟生活狀況，暨其犯罪之動機、目的、手段、被害人
    等被詐騙之金額、業已與告訴人林慶福達成調解（見金訴卷
    第137至138頁），並參酌告訴人林峻鋒、卓思妤、李宛珊、
    林慶福之意見等一切情狀，就其所為犯行量處有期徒刑4月
    ，併科罰金3萬元，並就罰金部分諭知易服勞役之折算標準
    ，另以被告謝昀碩符合刑法第74條第1項第1款所定緩刑之要
    件，審酌其已坦承犯行，與告訴人林慶福達成調解，並履行
    調解條件完畢，併宣告緩刑4年，已詳予斟酌刑法第57條各
    款所列情形，並具體說明量刑之理由，核無逾越法定刑度，
    或濫用自由裁量權限之違法或不當之情事。
　⒊又被告謝昀碩除已履行其與告訴人林慶福之調解條件外，於
    本院審理期間更與告訴人李淑菁、林峻鋒達成和解，亦履行
    和解條件完畢，獲得告訴人李淑菁之諒解（見本院卷第143
    頁至第147頁、第215頁），且被告謝昀碩表示尚有與其他告
    訴人及被害人和解之意願（見本院卷第213頁），堪認被告
    謝昀碩犯後態度良好，實有彌補各告訴人及被害人損害之真
    意，而未能達成和解之原因眾多，縱被告謝昀碩於本院言詞
    辯論終結前尚未能與所有告訴人及被害人達成和解，亦難執
    此遽認原審為前揭量刑及緩刑之宣告即有不當。是檢察官就
    被告謝昀碩部分以前詞提起上訴，為無理由，應予駁回。
四、末檢察官係就原判決科刑部分提起上訴，故本案審理範圍僅
    限於原判決所處之刑，至於犯罪事實非屬本院審理範圍，業
    於前述，是新竹地檢署檢察官於本院審理期間以111年度偵
    字第6491號、第7561號、第9364號移送併辦意旨書移送併辦
    部分（見本院卷第75頁至第78頁），即因本案檢察官上訴效
    力不及於原判決之犯罪事實而無從再予審認，上開移送併辦
    部分無論與本案是否有實質上一罪或裁判上一罪關係，本院
    均不得併予審理，應退回檢察官另為適法處理，附此敘明。
五、被告郭楊博皓經本院合法傳喚，無正當之理由不到庭，爰不
    待其陳述，為一造辯論判決。　
據上論斷，應依刑事訴訟法第368條、第369條第1項前段、第364
條、第299條第1項前段、第373條、第371條，判決如主文。
本案經檢察官侯少卿提起公訴，檢察官翁貫育移送併辦，檢察官
黃嘉慧提起上訴，檢察官洪淑姿到庭執行職務。
中　　華　　民　　國　　111 　年　　11　　月　　30　　日
                  刑事第四庭  審判長法　官  林柏泓
                                    法　官  吳元曜
                                    法　官  羅郁婷
以上正本證明與原本無異。
如不服本判決，應於收受送達後20日內向本院提出上訴書狀，其
未敘述上訴之理由者並得於提起上訴後20日內向本院補提理由書
（均須按他造當事人之人數附繕本）「切勿逕送上級法院」。
                                    書記官  蔡易霖
中　　華　　民　　國　　111 　年　　11　　月　　30　　日
附錄：本案論罪科刑法條全文
中華民國刑法第30條：
幫助他人實行犯罪行為者，為幫助犯。雖他人不知幫助之情者，
亦同。
幫助犯之處罰，得按正犯之刑減輕之。
中華民國刑法第339條第1項：
意圖為自己或第三人不法之所有，以詐術使人將本人或第三人之
物交付者，處5年以下有期徒刑、拘役或科或併科50萬元以下罰
金。
洗錢防制法第2條第2款：
本法所稱洗錢，指下列行為：
掩飾或隱匿特定犯罪所得之本質、來源、去向、所在、所有權
  、處分權或其他權益者。
洗錢防制法第14條第1項：
有第二條各款所列洗錢行為者，處7年以下有期徒刑，併科新臺
幣5百萬元以下罰金。　

附件
            臺灣新竹地方法院刑事判決　　　　　　　
                                     111年度金訴字第39號
公  訴  人  臺灣新竹地方檢察署檢察官
被      告  郭楊博皓  男　民國00年0月00日生
　　　　　　　　　　  身分證統一編號：Z000000000號
　　　　　　　　　　  住○○市○○區○○路000號
　　　　　　　　　　  居新竹市○○區○○街0巷00號
　　　　　　謝昀碩　  男　民國00年0月00日生
　　　　　　　　　　  身分證統一編號：Z000000000號
　　　　　　　　　　  住新竹縣○○鎮○○路○段00巷0號
上一人之
選任辯護人　陳偉民律師
上列被告等因違反洗錢防制法等案件，經檢察官提起公訴（110
年度偵字第12163、13163、13702號）及移送併辦（111年度偵字
第3785、3688、4133號），被告等於本院準備程序中就被訴事實
為有罪之陳述，經本院合議庭評議後裁定由受命法官獨任行簡式
審判程序，判決如下：
    主  文
郭楊博皓幫助犯洗錢防制法第十四條第一項之洗錢罪，處有期徒
刑參月，併科罰金新臺幣參萬元，罰金如易服勞役，以新臺幣壹
仟元折算壹日。緩刑肆年，並應履行如附表二所示之調解筆錄內
容。
謝昀碩幫助犯洗錢防制法第十四條第一項之洗錢罪，處有期徒刑
肆月，併科罰金新臺幣參萬元，罰金如易服勞役，以新臺幣壹仟
元折算壹日。緩刑肆年。
    事  實
一、謝昀碩與郭楊博皓明知金融機構帳戶之存摺、提款卡、提款
    密碼、網路銀行帳號及密碼為個人信用之表徵，任何人均可
    自行到金融機構申請開立存款帳戶及申請提款卡，並無特別
    之窒礙，並可預見將帳戶存摺、提款卡、提款密碼、網路銀
    行帳號及密碼等金融帳戶資料交付或提供他人使用，可能因
    此供不法詐騙集團用以詐使他人將款項匯入後，再加以提領
    之用，以達到不法詐騙集團隱瞞資金流向及犯罪所得之本質
    、來源、去向、所有權、處分權或其他權益，竟仍容任該結
    果發生，基於幫助詐欺取財及幫助洗錢之不確定故意，由郭
    楊博皓於民國110年6月29日某時許，在桃園市某友人住處，
    以新臺幣（下同）1萬元之代價，將其所申辦台新國際商業
    銀行帳號000-00000000000000號帳戶（下稱台新銀行帳戶）
    之存摺、金融卡及密碼、網路銀行帳戶及密碼租借予謝昀碩
    ，並依謝昀碩指示綁定約定帳戶，謝昀碩遂於110年6月29日
    陸續交付郭楊博皓總計8,000元，謝昀碩取得上開郭楊博皓
    所有台新銀行帳戶後，旋於110年6月29日後之不詳時間，在
    不詳處所將上開郭楊博皓台新銀行帳戶之前揭帳戶資料提供
    予真實姓名年籍不詳之詐騙集團成員收受使用。嗣該第三人
    所屬詐騙集團內某成員取得郭楊博皓上開台新銀行帳戶資料
    後，即共同基於意圖為自己不法所有之犯意聯絡，先後以如
    附表一各編號所示之詐騙方式，詐騙如附表一各編號所示之
    人，致其等因而陷於錯誤，而分別匯款如附表一各編號所示
    之金額至被告前揭台新銀行帳戶內。嗣如附表一所示之被害
    人發覺有異，報警處理，始循線查悉上情。
二、案經林峻鋒及李淑菁訴由新北市政府警察局新莊分局報告、
    卓思妤訴由桃園市政府警察局八德分局報告、黃鈺評訴由臺
    中市政府警察局豐原分局報告、林慶福及李宛珊訴由桃園市
    政府警察局八德分局報告、新北市政府警察局新店分局報告
    臺灣新竹地方檢察署檢察官偵查起訴及移送併辦。
    理  由
壹、程序部分
一、審判範圍之確定：
    按檢察官代表國家提起公訴，依檢察一體原則，到庭實行公
    訴之檢察官如發現起訴書認事用法有明顯錯誤，亦非不得本
    於自己確信之法律見解，於論告時變更起訴之法條，或於不
    影響基本事實同一之情形下，更正或補充原起訴之事實，此
    有最高法院100年度台上字第4920號判決意旨可參。查公訴
    檢察官於本院準備程序時，依卷附事證，業已就起訴書附表
    一編號㈠匯款時間部分予以補充更正為110年7月8日13時28分
    許，另就併辦意旨書所載犯罪事實，請求就被告謝昀碩部分
    併辦等節，有本院111年4月11日準備程序筆錄份在卷足稽（
    見本院11年度金訴字第39號卷《下稱本院卷》第123至124頁）
    ，是本院自以檢察官前揭補正後之內容為本案審理內容，合
    先敘明。
二、被告郭楊博皓、謝昀碩所犯刑法第30條第1項、第339條第1
    項之幫助詐欺取財罪及刑法第30條第1項、洗錢防制法第14
    條第1項之洗錢罪，均非死刑、無期徒刑、最輕本刑為3年以
    上有期徒刑之罪，或高等法院管轄第一審之案件，被告2人
    於本院審理程序進行中，就被訴事實為有罪之陳述，經告以
    簡式審判程序之旨，並聽取檢察官、被告2人及被告謝昀碩
    辯護人之意見後，本院合議庭評議後認合於刑事訴訟法第27
    3條之1第1項之規定，裁定由受命法官獨任進行簡式審判程
    序。又依刑事訴訟法第273條之2、同法第159條第2項規定，
    簡式審判程序不適用傳聞法則有關限制證據能力之相關規定
    ，附予敘明。
貳、實體部分
一、認定犯罪事實所憑之證據及理由： 
（一）上開犯罪事實，業據被告郭楊博皓、謝昀碩於本院準備程
      序及簡式審判程序中均坦承不諱（見本院卷第73至81頁、
      第124頁、第133頁），並有下列證據可資佐證，足認被告
      之任意性自白均核與事實相符，堪以採信：
  １、證人即被害人林峻鋒（見新竹地檢署110年度偵字第12163
      號偵查卷《下稱110偵12163卷》第8至9頁）、卓思妤（見新
      竹地檢署110年度偵字第13163號偵查卷《下稱110偵13163
      卷》第14至15頁）、黃鈺評（見新竹地檢署110年度偵字第
      13702號偵查卷《下稱110偵13702卷》第12至13頁）、李淑
      菁（見新竹地檢署111年度偵字第3688號偵查卷《下稱111
      偵3688卷》第3至8頁）、林慶福（見新竹地檢署111年度偵
      字第3785號偵查卷《下稱111偵3785卷》第38至40頁）、李
      宛姍（見111偵1785卷第82至83頁）、陳麗蘭（見新竹地
      檢署111年度偵字第4133號偵查卷《下稱111偵4133卷》第4
      至5頁）。
  ２、台新國際商業銀行110年8月18日台新作文字第11021223號
      函暨附被告郭楊博皓帳戶開戶資料、交易明細、掛失及警
      示查詢紀錄、各項變更/掛失申請書（見110偵12163卷第1
      5至20頁、110偵13163卷第21至26頁）。
  ３、被告郭楊博皓與被告謝昀碩之通訊軟體LINE對話紀錄（見1
      10偵12163卷第41至43頁、第72至76頁、第79至106頁）。
  ４、被告郭楊博皓簽立之借款收據、本票影本（見110偵12163
      卷第70至71頁）。
  ５、證人林峻鋒出具之合作金庫商業銀行匯款申請書回條聯（
      見110偵12163卷第13頁）。
  ６、證人卓思妤之高雄市政府警察局新興分局中山路派出所受理
      詐騙帳戶通報警示簡便格式表、金融機構聯防機制通報單
      、內政部警政署反詐騙諮詢專線紀錄表、網路匯款明細、
      LINE對話紀錄、受理各類案件紀錄表（見110偵13163卷第
      17至20頁、第43至45頁、第48頁）。
  ７、證人黃鈺評之內政部警政署反詐騙諮詢專線紀錄表、新竹
      縣政府警察局竹北分局高鐵派出所受理詐騙帳戶通報警示
      簡便格式表、金融機構聯防機制通報單、網路匯款明細、L
      INE對話紀錄（見110偵13702卷第14頁、第16至17頁、第2
      7頁、第29至37頁）。
  ８、證人李淑菁之LINE對話紀錄（見111偵3688卷第18至29頁）
      。
  ９、證人林慶福之內政部警政署反詐騙諮詢專線紀錄表、嘉義
      市政府警察局第一分局竹圍派出所受理詐騙帳戶通報警示
      簡便格式表、金融機構聯防機制通報單、受理各類案件紀
      錄表、京城銀行匯款委託書影本、LINE對話紀錄（見111
      偵3785卷第42至43頁、第45至75頁、第77至78頁、第117
      至186頁）。
  、證人林宛珊之內政部警政署反詐騙諮詢專線紀錄表、臺北
      市政府警察局松山分局民有派出所受理詐騙帳戶通報警示
      簡便格式表、網路交易明細、LINE對話紀錄、受理各類案
      件紀錄表（見111偵3785卷第84至86頁、第89至94頁、第9
      7頁）。
  、證人陳麗蘭之臺南市政府警察局第二分局長樂派出所受理詐
      騙帳戶通報警示簡便格式表、金融機構聯防機制通報單、
      國泰世華商業銀行匯出匯款憑證、LINE對話紀錄（見111
      偵4133卷第20至22頁、第25至39頁）。
（二）綜上所述，本案事證已臻明確，被告2人犯行洵堪認定，
      應依法論科。　　
二、論罪科刑：
（一）按刑法上之幫助犯，係對於犯罪與正犯有共同之認識，而
      以幫助之意思，對於正犯資以助力，未參與實施犯罪構成
      要件之行為者而言（最高法院88年度台上字第1270號判決
      意旨參照）。被告2人提供被告郭楊博皓上開台新銀行帳
      戶之存摺、提款卡、提款密碼、網路銀行帳號及密碼予他
      人使用，使詐騙集團向被害人等詐騙財物後，得以使用該
      帳戶為匯款工具，進而取得款項以隱匿、掩飾犯罪所得去
      向，過程中並無證據證明被告2人有直接參與詐欺取財及
      洗錢之構成要件行為，充其量僅足認定係詐欺取財及一般
      洗錢罪構成要件以外之幫助行為，為幫助犯。是核被告郭
      楊博皓、謝昀碩所為，均係犯刑法第30條第1項前段、第3
      39條第1項之幫助詐欺取財罪及刑法第30條第1項前段、洗
      錢防制法第14條第1項之幫助洗錢罪。
（二）被告郭楊博皓、謝昀碩以1個交付帳戶金融資料之行為同
      時觸犯前開2罪名，並導致被害人等7人受害，為想像競合
      犯，應依刑法第55條之規定，從一重論以幫助犯一般洗錢
      罪。
（三）刑之減輕：
　１、被告2人本案所為係對正犯資以助力而實施犯罪構成要件以
      外之行為，為幫助犯，爰依刑法第30條第2項規定減輕其
      刑。
　２、按犯洗錢防制法第14條、第15條之罪，在偵查或審判中自
      白者，減輕其刑，同法第16條第2項定有明文。被告2人於
      本院審理時自白洗錢犯罪，依洗錢防制法第16條第2項規
      定，減輕其刑，並依刑法第70條規定遞減之。　　　　
（四）臺灣新竹地方檢察署檢察官111年度偵字第3785、3688、4
      133號移送併辦部分，與原起訴之犯罪事實有想像競合之
      裁判上一罪關係，依審判不可分之原則，為起訴效力所及
      ，復經本院當庭告知罪名與權利，已足保障被告2人之防
      禦權，本院自應併予審究。
（五）爰審酌被告2人提供金融帳戶予真實年籍姓名不詳之人使
      用，而幫助詐欺、洗錢，增加被害人等尋求救濟及治安機
      關查緝犯罪之困難，且因被告2人提供前揭台新銀行帳戶
      ，使被害人等受騙匯入之款項經提領後，即難以追查犯罪
      所得去向，而得以切斷特定犯罪所得與犯罪行為人間之關
      係，致使被害人等難以向施行詐術者求償，助長詐欺犯罪
      之猖獗、危害國內金融交易秩序，所為本應非難；惟念及
      被告2人坦承犯行之犯後態度，兼衡被告郭楊博皓自述其
      高中畢業之智識程度、案發時因疫情無業、目前在果菜市
      場擔任送貨員職務、未婚無子女、獨居、經濟狀況尚可；
      被告謝昀碩自述其大學四年級在學之智識程度、目學邊就
      學邊工作、在科技公司從事技術員職務、未婚無子女、與
      父親同住、經濟狀況尚可（見本院卷第133頁），暨其等
      犯罪之動機、目的、手段、被害人等被詐騙之金額、業已
      與被害人林慶福達成調解（見本院卷第137至138頁），並
      參酌被害人林峻鋒、卓思妤、李宛珊、林慶福之意見（見
      本院卷第27頁、第29頁、第31頁、第97頁、第111頁、第1
      13頁、第134頁）等一切情狀，分別量處如主文所示之刑
      ，並就罰金部分諭知易服勞役之折算標準。
三、緩刑宣告之說明：
　　末查，被告郭楊博皓、謝昀碩前均未曾因故意犯罪受有期徒
    刑以上刑之宣告，有臺灣高等法院被告前案紀錄表在卷足按
    ，其等因一時失慮致罹刑章，犯後坦承犯行，堪認具有悔意
    ，並已與告訴人林慶福達成調解，且被告謝昀碩已履行調解
    內容，有本院調解筆錄及匯款證明在卷可佐（見本院卷第13
    7至138頁、第147頁），認被告2人經此偵、審程序及刑之宣
    告後，應知警惕而無再犯之虞，是本院認所宣告之刑均以暫
    不執行為當，爰依刑法第74條第1項第1款之規定均諭知緩刑
    如主文所示，以勵自新。又為督促被告郭楊博皓能依上開調
    解筆錄內容確實履行，以兼顧被害人林慶福之權益，認依刑
    法第74條第2項第3款之規定，課予被告郭楊博皓於上開緩刑
    期間應依本院111年度附民移調字第66號調解筆錄即附表二
    所示之內容履行之負擔應為適當；倘被告郭楊博皓不履行上
    述負擔且情節重大，足認原宣告之緩刑難收其預期效果，而
    有執行刑罰之必要者，依刑法第75條之1第1項第4款規定，
    得撤銷其緩刑宣告，附此敘明。
四、不予宣告沒收之說明：
（一）被告郭楊博皓因本案獲得8,000元之報酬，業據被告郭楊
      博皓於本院準備程序時、被告謝昀碩於簡式審判程序中供
      承在卷（見本院卷第77至78頁、第132頁），是該8,000元
      自屬被告郭楊博皓本案之犯罪所得，未據扣案，原應依刑
      法第38條之1第1項之規定宣告沒收、追徵之；然被告郭楊
      博皓與被害人林慶福達成調解，並約定如附表二所示之調
      解內容，有本院調解筆錄在卷可稽（見本院卷第137至138
      頁），雖該調解結果並非刑法第38條之1第5項規定文義所
      指犯罪所得已「實際合法發還」被害人情形，審酌該規定
      旨在保障被害人因犯罪所生之求償權（參刑法第38條之1
      第5項之立法理由），且所約定之賠償金額逾本案犯罪所
      得之金額，已達沒收制度剝奪被告犯罪利得之立法目的，
      並經本院援引作為被告緩刑之條件，倘被告郭楊博皓未為
      履行，前開調解筆錄即得為民事執行名義，而足保障被害
      人林慶福求償權，若再對被告郭楊博皓宣告沒收或追徵，
      實有過苛之虞，爰依刑法第38條之2第2項之規定不予宣告
      沒收或追徵，附此敘明。
（二）又被告郭楊博皓所提供之中國信託銀行帳戶存摺、提款卡
      未據扣案，且該等物品可隨時停用、掛失補辦，不具刑法
      上之重要性，而無宣告沒收之必要，爰不予宣告沒收。
五、退併辦部分：
（一）臺灣新竹地方檢察署檢察官110年度偵字第13163號併辦意
      旨略以：被告曾松安於110年6月20日前，在新竹市天公壇
      ，以1萬5,000元代價，將其所申辦華南商業銀行帳號000-
      000000000000號帳戶（下稱華南銀行帳戶）之存摺、金融
      卡及密碼，交付與蘇升宏，嗣蘇升宏及該名成員所屬詐騙
      集團內某成員取得曾松安上開華南銀行帳戶存摺、金融卡
      、密碼後，即意圖為自己不法之所有，基於詐欺取財之犯
      意，於附表所示時間，以附表所示詐騙方式，施用詐術於
      被害人卓思妤，使其陷於錯誤，依指示匯款至如附表所示
      之被告曾松安前開帳戶，詐騙集團成員旋將該等款項提領
      一空而詐欺得逞。此部分被告曾松安所涉幫助詐欺、洗錢
      等罪嫌與本案犯罪事實相同，為同一案件，請併案辦理等
      語。
（二）惟查，本院前開論罪科刑部分，與檢察官移送併辦部分之
      被告及其犯罪行為均各異，各別詐欺犯罪事實間，本應分
      論併罰，客觀上難認有何事實上、實質上或法律上之一罪
      關係，顯非本案起訴效力所及，本院即無從併予審究，應
      退由檢察官另為適法處理，併此敘明。
據上論斷，應依刑事訴訟法第273條之1第1項、第299條第1項前
段，洗錢防制法第2條第2款、第14條第1項、第16條第2項，刑法
第11條前段、第30條第1項前段、第2項、第339條第1項、第55條
、第42條第3項、第74條第1項第1款、第2項第3款，刑法施行法
第1條之1第1項，判決如主文。
本案經檢察官侯少卿提起公訴、檢察官侯少卿、翁貫育移送併辦
、檢察官黃嘉慧到庭執行職務。
中　　華　　民　　國　　111 　年　　4 　　月　　29　　日
                  刑事第六庭  法　官　    蔡玉琪
以上正本證明與原本無異。
如不服本判決應於收受本判決後20日內向本院提出上訴書狀，上
訴書狀應敘述具體理由。上訴書狀未敘述上訴理由者，應於上訴
期間屆滿後20日內補提理由書狀於本院(均須按他造當事人之人
數附繕本 )「切勿逕送上級法院」。 
中　　華　　民　　國　　111 　年　　4 　　月　　29　　日
                              書記官      李念純
附錄本案論罪科刑法條：　　
刑法第30條：
幫助他人實行犯罪行為者，為幫助犯。雖他人不知幫助之情者，
亦同。
幫助犯之處罰，得按正犯之刑減輕之。
刑法第339條第1項：
意圖為自己或第三人不法之所有，以詐術使人將本人或第三人之
物交付者，處5年以下有期徒刑、拘役或科或併科50萬元以下罰
金。
洗錢防制法第2條第2款：
本法所稱洗錢，指下列行為：
掩飾或隱匿特定犯罪所得之本質、來源、去向、所在、所有權
  、處分權或其他權益者。
洗錢防制法第14條第1項：
有第二條各款所列洗錢行為者，處7年以下有期徒刑，併科新臺
幣5百萬元以下罰金。　
附表(時間：民國、幣別：新臺幣)：
編號 被害人 詐騙方式 匯款時間及金額  ㈠ 林峻鋒     於110年3月間某日，由所屬詐騙集團成員使用MT4投資網站軟體及通訊軟體LINE，向林峻鋒介紹投資名義，誘騙將投資款項匯款至GLENBE投資平台所指定之銀行帳戶內，致林峻鋒陷於錯誤，依指示匯款。 ⑴110年7月2日某時許，匯款10萬元  ㈡ 卓思妤  於110年7月2日前某時許，由所屬詐騙集團成員使用PAIRS派愛族交友軟體及LINE通訊軟體，向卓思妤介紹投資名義，誘騙將投資款項匯款至投資平台所指定之銀行帳戶內，致卓思妤陷於錯誤，依指示匯款。 ⑴110年7月10日19時6分許，匯款2萬元。   ㈢ 黃鈺評 於110年6月22日11時35分許，由所屬詐騙集團成員使用社群軟體INSTAGRAM及通訊軟體LINE，向黃鈺評介紹投資名義，誘騙將投資款項匯款至grdwd5.com投資平台所指定之銀行帳戶內，致黃鈺評陷於錯誤，依指示匯款。 ⑴110年7月10日17時41分許，匯款5萬元   ㈣ 李淑菁   於110年3月間某日，由所屬詐騙集團成員使用MetaTrader4投資網站軟體及通訊軟體LINE，向李淑菁介紹投資名義，誘騙將投資款項匯款至CLIENT PORTAL投資平臺所指定之銀行帳戶內，致李淑菁陷於錯誤，依指示匯款。 ⑴110年7月8日14時41分許，匯款6萬元。  ㈤ 林慶福   於110年3月間某日，由所屬詐騙集團成員使用MetaTrader4投資網站軟體及通訊軟體LINE，向林慶福介紹投資名義，誘騙將投資款項匯款至指定之銀行帳戶內，致林慶福陷於錯誤，依指示匯款。 ⑴110年7月8日10時53分許，匯款27萬9,400元。 ⑵110年7月9日11時21分許，匯款65萬元。  ㈥ 李宛珊 於110年3月間某日，由所屬詐騙集團成員使用GLENBER WEALTH LIMITED投資網站平臺及通訊軟體LINE，向李宛珊介紹投資名義，誘騙將投資款項匯款至指定之銀行帳戶內，致李宛珊陷於錯誤，依指示匯款。 ⑴110年7月8日15時22分許，匯款5萬元。 ㈦ 陳麗蘭 於110年6月間某日，由所屬詐騙集團成員使用MetaTrader投資網站平臺及通訊軟體LINE，向陳麗蘭介紹投資名義，誘騙將投資款項匯款至指定之銀行帳戶內，致陳麗蘭陷於錯誤，依指示匯款。 ⑴110年7月8日14時53分許，匯款28萬8,000元。 
附表二：
本院111年度附民移調字第66號調解筆錄(見本院卷第137至138頁)：     相對人(即被告)郭楊博皓願給付聲請人林慶福新臺幣（下同）46萬元，給付方式為自民國111年4月28日起至114年4月28日止，按月於每月28日前給付1萬2,000元，另於114年5月28日給付1萬6,000元至聲請人林慶福指定之帳號內(詳卷)，如一期未履行，視為全部到期。